臺灣高等法院高雄分院刑事判決　　　　 96年度上易字第351號
上　訴　人　臺灣高雄地方法院檢察署檢察官
上　訴　人
即　被　告　甲○○
上列上訴人因被告毀損案件，不服臺灣高雄地方法院95年度易字
第2023號中華民國96年2 月7 日第一審判決（起訴案號：臺灣高
雄地方法院檢察署95年度偵字第16996 號），提起上訴，本院判
決如下：
     主  文
上訴駁回。
     事  實
一、緣乙○○係址設高雄市苓雅區○○○路420 號之「上穎二手
    貨」商號負責人，甲○○為位於高雄市苓雅區○○○路422
    號「三權水族館」之負責人，2 人係鄰居關係，平日即因乙
    ○○停車、卸貨問題，多次發生口角，於民國95年4 月20日
    21時25分許，甲○○手持一只盛有廢水之水桶至三多二路42
    2 號前人行道上傾倒，水花濺及乙○○，乙○○竟基於傷害
    之犯意，徒手毆打甲○○右臉頰，並將其壓制於地面上，致
    其受有前額裂傷（7 ×3 ×1.8 公分）、前額骨骨折之傷害
    （業據原審法院判決確定），嗣因甲○○之妻吳陳說銀及「
    上穎二手貨」商號之員工孫文信眼見上情，遂出面勸架並將
    乙○○、甲○○2 人拉開後，乙○○遂與孫文信徒步至三多
    二路對向人行道，並暫離現場以息紛爭。詎甲○○因遭乙○
    ○毆打致受有傷害，而心有不甘，遂基於毀損他人物品之接
    續犯意，手持1 瓶內裝有強酸性不明液體之玻璃容器，先至
    乙○○停放在三多二路422 號前，車號為7527-GR 號自小貨
    車右側，自該車右側車窗處（車門玻璃未關上），朝車內駕
    駛座椅潑撒強酸液體，復接續至「上穎二手貨」店內，朝該
    店內之辦公桌椅等物潑撒上開強酸性液體，致前開自小貨車
    車內裝潢（含音響主機、地毯、椅墊、車窗玻璃隔熱紙）、
    「上穎二手貨」店內木製座椅1 張、木雕屏風1 組等物毀損
    ，不堪使用，嗣經警據報前往現場處理，始悉上情。
二、案經乙○○訴由高雄市政府警察局苓雅分局移送臺灣高雄地
    方法院檢察署檢察官偵查起訴。
     理  由
壹、證據能力部分：
    按被告以外之人（包括證人、鑑定人、告訴人、被害人及共
    同被告等）於審判外之陳述雖不符刑事訴訟法第159條之1至
    之4 等四條之規定，而經當事人於審判程序同意作為證據，
    法院審酌該言詞陳述或書面陳述作成時之情況，認為適當者
    ，亦得為證據；當事人、代理人或辯護人於法院調查證據時
    ，知有刑事訴訟法第159 條第1 項不得為證據之情形，而未
    於言詞辯論終結前聲明異議者，視為有前項之同意，同法第
    159 條之5 定有明文。本件檢察官及被告於本院審判程序時
    ，就原審判決所引用各項證據（含傳聞證據、非傳聞證據及
    符合法定傳聞法則例外之證據）之證據能力表示無意見或不
    會答覆（見本院卷第30頁），且於本院言詞辯論終結前，檢
    察官及被告對於卷附具有傳聞證據性質之證據，既均已知其
    情，均未聲明異議，本院認該具有傳聞證據性質之證據，並
    無任何違法取證之不適當情形，以之作為證據使用係屬適當
    ，自有證據能力。
貳、實體部分：
一、訊據上訴人即被告（下稱被告）甲○○矢口否認有毀損犯行
    ，辯稱：我只有拿裡面裝有液體的瓶子扔向乙○○的家裡，
    我不知道裡面是什麼東西，我不是拿強酸潑他家裡及東西云
    云（見本院卷第28頁）。經查：
  (一)被告甲○○於遭乙○○毆打受傷後，手持內有強酸性不明液
    體之玻璃容器，自乙○○車號7527-GR 號自小貨車右側車窗
    處（停放在三多二路422 號前，車門玻璃未關上），朝車內
    潑撒強酸性不明液體，並先後至「上穎二手貨」店內，朝該
    店內潑撒上開強酸性液體之事實，業據告訴人乙○○於警詢
    指訴綦詳（見警卷第2 頁），並據證人林月香於原審審理中
    證述明確在卷（見原審卷第47-49 頁），並有現場拍攝之照
    片49張（見偵查卷第69-79 頁、警卷第18-20 頁）、估價單
    3 紙附卷足佐（見偵卷第33頁、第34頁下方、第79頁背面）
    ，此部分之事實，洵堪認定。又被告甲○○係遭乙○○毆打
    ，心有不甘，始手持內有液體之玻璃容器朝乙○○之自小貨
    車、店內潑灑一情，亦經被告甲○○於原審供陳在卷（見原
    審卷第45頁），足證甲○○所為顯係為報復乙○○始為此舉
    ，應可確認。又觀諸案發當時遭甲○○以容器潑灑之物品，
    其中木製座椅部分，已呈嚴重腐蝕破壞跡象，而其他木雕屏
    風、車窗玻璃隔熱紙、汽車音響等物品，則呈粉白污損之情
    況，此有上開現場拍攝之照片在卷可按，可見被告甲○○應
    知玻璃容器內液體具有強烈腐蝕性之事實，否則何須持以向
    乙○○之座椅及其他相關物品、傢俱潑灑之理，故被告甲○
    ○辯稱：不知容器內是何種液體云云，核與事理有違，應屬
    事後卸責之詞，洵非可採。
  (二)被告甲○○潑灑強酸性液體所毀損物品之認定：
  1.依告訴人乙○○、證人林月香於警詢中陳稱係「辦公桌椅、
    二手冷氣2台 、自小貨車7527-GR 駕駛座、外套1 件」等物
    （見警卷第3 頁、第12頁）。惟乙○○於偵查中提出估價單
    、發票（見偵查卷第31-35 頁），表明其受毀損之物品應以
    上揭估價單、發票為準，然此與其先前於警詢中所陳明受毀
    損物品之品項已有不合，是被告甲○○所毀損之物，尚難遽
    依乙○○於警詢中之指述，而為認定，合先敘明。
  2.再依乙○○所提出之發票（見偵查卷32頁），其購買之物品
    為無線電話、溫度計等物，而購買之日期則係95年5 月22日
    ，距離案發之日已達1 月有餘，如案發當日此等物品確遭被
    告甲○○潑灑強酸液體所毀損，衡諸乙○○開設「上穎二手
    貨」商號對外營業，豈有長達1 個月未使用室內電話之可能
    ，是此發票所列物品均難認係被告甲○○所毀損。另有關良
    威汽車保養廠估價單（見偵查卷第33頁）所列品項，亦經乙
    ○○坦認：被告甲○○潑鹽酸或硫酸不會損害「噴油嘴調整
    」、「機油」、「水箱精」等物（見偵查卷第64頁），且觀
    該估價單開立之日期為95年7 月26日，距離本件案發之日，
    已長達3 個月餘，亦不能認此等物品亦係被告甲○○所毀損
    。又有關中古冷氣機之統一發票（見偵查卷第34頁、第35頁
    ），則均係乙○○經營之「上穎二手貨」商行所開立，且該
    2 張發票均僅記載各該中古冷氣機之售價，並未有何毀損項
    目之記載，且乙○○亦未提出中古冷氣機受損之照片或其他
    證據以供調查，亦難作為認定被告甲○○毀損品項之依據。
  3.至於辦公桌遭毀損部分，乙○○雖於偵查中陳稱：辦公桌已
    經爛掉了（見偵查卷第64頁），核與證人林月香於原審審理
    中證稱：桌子有被潑到，但是因為上面有一層玻璃所以毀損
    狀況還好等語（見原審卷第49頁），已不相符合，而乙○○
    復未提出辦公桌照片供調查審酌，自難認上開辦公桌係遭被
    告甲○○潑灑強酸液體後，已達毀損或致令不堪用之程度。
  4.準此，本院認被告甲○○潑灑強酸液體所毀損之物品，應為
    下列之物：(1)木雕屏風1 組、木製座椅1 張：被告甲○○確
    曾持強酸液體在乙○○店內潑灑之事實，已認定如前，則依
    上開現場照片（見偵查卷第69頁至第78頁），該木雕屏風因
    遭被告甲○○潑灑強酸液體致多處呈現泛白之腐蝕現象，而
    依一般社會通念，木雕屏風之外觀是否美觀、完整，實為是
    否堪用之要素之一，如於其上潑灑強酸液體，致其外觀遭腐
    蝕、破壞，應認已遭毀損毀無法使用。另木製座椅1 張，遭
    強酸性液體潑灑後，致座墊部分已嚴重腐蝕，椅背部分亦已
    腐蝕毀損之事實，亦有上開照片可參（見偵卷第78-79 頁、
    警卷第19頁）。(2)車牌號碼7527-GR 號自用小貨車之內裝（
    含音響主機、地毯、椅墊、車窗玻璃隔熱紙）：被告甲○○
    確曾持強酸液體朝前揭自用小貨車內潑灑之事實，已如前述
    ，且乙○○換修上揭自用小貨車之內裝，亦有估價單3 紙可
    證（見偵查卷第31、34頁、第35頁上方），顯見此等物品亦
    確係被告甲○○所毀損之事實，已可確認。
  (三)綜上所述，被告甲○○之毀損犯行，事證明確，洵堪認定，
    應予論罪科刑。
二、按刑法於94年1 月7 日修正，同年2 月2 日公布，並於95年
    7 月1 日施行，而新修正刑法第2 條第1 項之規定，係規範
    行為後法律變更所生新舊法律比較適用之準據法，於新法施
    行後，應適用新法第2 條第1 項之規定，為「從舊從輕」之
    比較。且比較時應就罪刑有關之共犯、未遂犯、想像競合犯
    、牽連犯、連續犯、結合犯，以及累犯加重、自首減輕暨其
    他法定加減原因 (如身分加減)與 加減例等一切情形，綜其
    全部罪刑之結果而為比較，再適用有利於行為人之法律處斷
     (最高法院85年度台上字第757 號判決要旨、最高法院95年
    5 月23日95年第8 次刑事庭會議決議參照)。 茲比較新、舊
    法如下：
  (一)現行刑法第354 條所定罰金刑之最高額為新臺幣15,000元；
    而被告甲○○行為時，依刑法第354 條、罰金罰鍰提高標準
    條例第1 條、現行法規所定貨幣單位折算新臺幣條例第2 條
    規定，罰金數額則係以銀元（以新臺幣元之3 倍折算）計算
    ，並提高為2 倍至10倍，其所定罰金刑之最高額亦為新臺幣
    15,000元。然上開刑法第354 條之罪於個案中宣告罰金刑時
    ，依修正前刑法第33條第5 款規定，罰金最低額可為銀元1
    元（即新臺幣3 元），惟依修正後刑法第33條第5 款規定，
    罰金最低額則為新臺幣1,000 元，此種行為後法律有變更之
    情形，比較結果，行為後之法律並無較有利於行為人可言，
    自應依刑法第2 條第1 項前段之規定，適用修正前之舊法。
  (二)本件被告行為時之刑法第41條第1 項前段規定：「犯最重本
    刑為5 年以下有期徒刑以下之刑之罪，而受6 個月以下有期
    徒刑或拘役之宣告，因身體、教育、職業、家庭之關係或其
    他正當事由，執行顯有困難者，得以1 元以上3 元以下折算
    1 日，易科罰金」，另依現行法規所定貨幣單位折算新臺幣
    條例第2 條規定，現行法規所定金額之貨幣為圓、銀元或元
    者，以新臺幣元之3 倍計算，及依修正前罰金罰鍰提高標準
    條例第2 條（現已刪除）規定，依刑法第41條易科罰金者，
    就其原定數額提高為100 倍折算1 日，故被告行為時之易科
    罰金折算標準，得以銀元100 元以上300 元以下折算1 日，
    經折算為新臺幣後，應以新臺幣300 元以上900 元以下折算
    1 日。惟95年7 月1 日修正公布施行之刑法第41條第1 項前
    段則規定：「犯最重本刑為5 年以下有期徒刑以下之刑之罪
    ，而受6 個月以下有期徒刑或拘役之宣告者，得以新臺幣10
    00元、2000元或3000元折算1 日，易科罰金」，比較修正前
    後之易科罰金折算標準，以95年7 月1 日修正公布施行前之
    規定，較有利於被告，則應依刑法第2 條第1 項前段，適用
    修正前刑法第41條第1 項前段規定，定其折算標準。
  (三)綜合上述，就本案而言，比較新、舊法之結果，仍認以被告
    行為時之刑法規定較有利於行為人，自應依刑法第2 條第1
    項前段規定，一體適用修正前之刑法。
三、核被告甲○○所為，係犯修正前刑法第354 條之毀損罪。
四、原審認被告甲○○罪證明確，因而適用刑法第2 條第1 項前
    段、修正前第354 條、第41條第1 項前段，刑法施行法第1
    條之1 ，修正前罰金罰鍰提高標準條例第2 條規定，並審酌
    被告甲○○與乙○○為鄰居關係，雙方平日未能和睦相處，
    被告甲○○為求報復竟持強酸液體潑灑乙○○之車輛、商鋪
    ，所為即屬可議，且被告甲○○犯後否認犯行，態度不佳，
    惟考量其無前科，有臺灣高等法院被告前案紀錄表可稽（見
    本院卷第22頁），素行尚可，及被告犯罪之動機、目的、手
    段及造成之損害程度等一切情狀，量處拘役59日，併依修正
    前刑法第41條第1 項前段諭知如易科罰金以銀元300 元即新
    台幣900 元折算1 日。其認事用法，核無不合，量刑亦屬允
    當。被告上訴意旨否認犯罪，指摘原判決不當；公訴人上訴
    意旨指摘原判決量刑過輕均無理由，應予駁回。
五、被告乙○○所犯傷害部分已經原審判決確定，不再論述。
據上論斷，應依刑事訴訟法第368條，判決如主文。
本案經檢察官林慶宗到庭執行職務。
中　　華　　民　　國　　96　　年　　6 　　月　　29　　日
                  刑事第八庭    審判長法  官  李炫德
                                      法  官  簡志瑩
                                      法  官  陳志銘
以上正本證明與原本無異。
不得上訴。
中　　華　　民　　國　　96　　年　　6 　　月　　29　　日
　　　　　　　　　　　　　　　　　　　書記官  盧雅婷
附錄本判決論罪科刑法條：
刑法第354條：
毀棄、損壞前二條以外之他人之物或致令不堪用，足以生損害於
公眾或他人者，處2 年以下有期徒刑、拘役或5 百元以下罰金。
